【裁判字號】    89,抗,115
【裁判日期】    890223
【裁判案由】    偽造文書
【裁判全文】
臺灣高等法院臺中分院刑事裁定          八十九年度抗字第一一五號
    抗  告  人
    即 自 訴人  乙○○
    被      告  甲○○
右列抗告人因被告偽造文書案件，不服臺灣臺中地方法院中華民國八十八年十二月三
十一日裁定（八十八年度自字第一三四三號），提起抗告，本院裁定如左：
    主      文
抗告駁回。
    理      由
一、按法院或受命法官於自訴案件第一次審判期日前訊問及調查結果，如認為案件有
    刑事訴訟法第二百五十二條至第二百五十四條之情形者，得以裁定駁回其自訴，
    同法第三百二十六條第三項定有明文。
二、按刑法第二百十三條之公務員登載不實事項於公文書罪之成立，除客觀上公務員
    在其職務上所掌公文書，有為虛偽不實之登載行為，且足生損害於公眾或他人外
    ，其在主觀上須明知為不實。所謂明知係指直接之故意而言（最高法院六十九年
    度台上字第五九五號判例參照）。且所稱直接故意，即指行為人對於構成犯罪之
    事實，明知並有意使其發生之情形，始克當之，如行為人出於過失者，當不包括
    在內。又按刑事判決文字，顯係誤寫，而不影響於全案情節與判決之本旨者，參
    照民事訴訟法第二百三十二條規定，原審法院得以裁定更正之。業經司法院大法
    官會議釋字第四三號解釋在案。本件抗告人即自訴人乙○○（以下簡稱抗告人）
    自訴意旨，認被告即承辦法官甲○○（以下簡稱被告）於制作原審八十八年度附
    民字第六四一號刑事附帶民事訴訟判決時，將八十八年度自字第八八三號妨害名
    譽刑事案件之「案名」及「案事」篡改為傷害，認被告涉有刑法第二百十四條之
    使公務員登載不實文書及同法第二百十六條、第二百十五條之行使業務上登載不
    實文書等罪嫌云云。然查被告係原審法院之法官，為依據法令從事公務之人員，
    其本於職務上所作成之判決書，尚與刑法第二百十五條所定從事業務之人，在其
    業務上作成之文書有間，當無刑法第二百十六條、第二百十五條之行使業務上登
    載不實文書罪可言；次查上開八十八年度附民字第六四一號刑事附帶民事訴訟判
    決，係被告以自己名義，且本於職務所作成之文書，亦與刑法第二百十四條之使
    公務員登載不實文書罪．係指行為人以虛偽聲明或陳述之方法，利用公務員之不
    知不察或不明就裏，而據以登載於其職務上所掌之公文書者異，抗告人認被告係
    犯刑法第二百十四條之使公務員登載不實罪及同法第二百十六條、第二百十五條
    之行使業務上登載不實文書罪，容有誤會；末查原審八十八年度附民字第六四一
    號刑事附帶民事訴訟判決，係以刑事判決，業經諭知無罪在案（原審法院八十八
    年度自字第八八三號），而依刑事訴訟法第五百零三條第一項前段駁回原告（即
    本件抗告人）之訴及假執行之聲請，有抗告人所提原審八十八年度附民字第六四
    一號刑事附帶民事訴訟判決影本一份在卷可參，雖被告將謝來好、陳映媚之刑事
    案件案由誤載為傷害（本應為妨害名譽），然此究非足以影響上開附帶民事訴訟
    判決之全案情節與判決本旨，依前開解釋，當屬可裁定更正之範圍，況被告已於
    八十八年十一月三十日就上開誤寫情形予以更正，業經原審調取上開刑事訴訟及
    附帶民事訴訟卷宗查明，且抗告人亦迄未舉證證明被告如此之誤繕對其生何損害
    ，復查無其他積極事證足認被告有何偽造文書犯行，被告之犯罪嫌疑自屬不足。
三、原審依首開規定，認有刑事訴訟法第二百五十二條第十款之情形，裁定駁回其自
    訴，經核並無不當，抗告人抗告意旨，仍執陳詞，指摘原裁定不當，為無理由，
    應予駁回。
四、抗告人另認依刑事訴訟法規定，附帶民事訴訟，應與刑事訴訟同時判決，而其係
    先收受八十八年度附民字第六四一號刑事附帶民事訴訟判決，嗣後再收受八十八
    年度自字第八八三號刑事判決。然查原審八十八年度附民字第六四一號刑事附帶
    民事訴訟及八十八年度自字第八八三號刑事案件之判決日期均係八十八年十一月
    十八日，有上開判決二份在卷可憑，與刑事訴訟法第五百零一條所定「附帶民事
    訴訟，應與刑事訴訟同時判決」，尚無違誤，抗告人所指被告違反辦案程序云云
    ，容有誤會，附此敘明。
五、據上論斷，應依刑事訴訟法第四百十二條，裁定如主文。
中      華      民      國    八十九     年      二       月    廿三    日
                                  臺灣高等法院臺中分院刑事第一庭
                                        審判長法  官  陳  嘉  雄
                                              法  官  龔  永  昆
                                              法  官  陳  登  源
右正本證明與原本無異。
不得再抗告。
                                              書記官  林  桂  鳳
中      華      民      國    八十九   年      二       月    廿四    日
                                                                        Ｑ


司法院資訊處製作；財團法人民間司法改革基金會備份。
